臺灣桃園地方法院刑事判決　　　　　　　100年度訴字第917號
公　訴　人　臺灣桃園地方法院檢察署檢察官
被　　　告　吳英傑
選任辯護人　謝清昕律師
上列被告因違反毒品危害防制條例案件，經檢察官提起公訴（10
0 年度偵字第20543 號），本院判決如下：
    主  文
吳英傑明知為禁藥而轉讓，處有期徒刑伍月。如附表一所示之物
均沒收。
    事  實
一、吳英傑於民國100 年4 月24日前約2 、3 日之某日晚間9 時
    許，透過邱裕凱之介紹，在桃園縣龜山鄉○○○ 路「愛之星
    汽車旅館」內，向邱裕凱之友人王文達以8,000 元之價格購
    入4 公克之甲基安非他命欲供己施用。嗣吳英傑於100 年4
    月24日晚間8 時許前之同日晚間某時，以其所有之門號0000
    000000號行動電話接獲邱裕凱以門號0000000000號行動電話
    撥打之來電，經邱裕凱表示欲以2,000 元之價格向其取得其
    前向王文達所購入之甲基安非他命1 公克後，吳英傑明知甲
    基安非他命為行政院衛生署公告之禁藥，並為公告查禁之第
    二級毒品，不得非法轉讓，竟仍基於轉讓禁藥甲基安非他命
    之犯意而應允之，嗣並於100 年4 月24日晚間8 時許，在吳
    英傑之友人陳志彬位於新北市林口區○○○路○ 段20巷21號
    8 樓之1 住處樓下，將其於前揭時、地向王文達所購買之甲
    基安非他命其中1 公克，以購入之單價2,000 元原價轉讓與
    邱裕凱1 次，並向邱裕凱取得2,000 元現金。嗣經警對吳英
    傑實施通訊監察，並於100 年7 月28日在吳英傑位於桃園縣
    龜山鄉○○街56巷18號住處執行搜索後，循線查悉上情，並
    在吳英傑所使用之車牌號碼0390-DS 號自用小客車副駕駛座
    下方扣得吳英傑所有之門號0000000000號行動電話SIM 卡1
    張，及供吳英傑本身吸食毒品所用而與本案無關之甲基安非
    他命2 包（總毛重2.15公克，總淨重1.35公克，驗餘總淨重
    1.33公克）、分裝勺1 支、甲基安非他命吸食器1 組。
二、案經臺北市政府警察局移送臺灣桃園地方法院檢察署檢察官
    偵查起訴。
    理  由
甲、證據能力部分
一、按被告以外之人於審判外之言詞或書面陳述，除法律有規定
    者外，不得作為證據；被告以外之人於偵查中向檢察官所為
    之陳述，除顯有不可信之情況者外，得為證據；被告以外之
    人於檢察事務官、司法警察官或司法警察調查中所為之陳述
    ，與審判中不符時，其先前之陳述具有較可信之特別情況，
    且為證明犯罪事實存否所必要者，得為證據，刑事訴訟法第
    159 條第1 項、第159 條之1 第2 項、第159 條之2 分別定
    有明文。又刑事訴訟法第159 條之2 所謂「具有較可信之特
    別情況」，應依陳述人於陳述時之「外部情況」是否具有可
    信性決定之，所謂「外部情況」係指就詢問有無出於不正方
    法、陳述是否出於非任意性、有無違反法定障礙事由期間不
    得詢問及禁止夜間詢問之規定、詢問時是否踐行應先告知義
    務、警詢筆錄所載與錄音或錄影內容是否相符等情，且必須
    依據陳述人之觀察、記憶、表達是否正確、陳述人有無虛偽
    陳述之動機，及對照同一待證事項之其他經過詰問證人之證
    述是否相同，有無矛盾之處而加以綜合決定（最高法院94年
    度臺上字第1653號判決意旨參照）。經查：
（一）本件證人邱裕凱於檢察官訊問時經具結後所為之證述，其
      性質雖屬傳聞證據，惟本院審酌證人邱裕凱自稱係於本件
      案發日期前數日，介紹被告吳英傑以8,000 元之代價向其
      友人購買4 公克甲基安非他命，並於案發時、地以1 公克
      2,000 元之代價向被告吳英傑處取得甲基安非他命之人，
      是依其陳述乃親身經歷本件犯行之全部，其證詞對認定犯
      罪事實之存否有其必要性，且證人邱裕凱於檢察官偵查中
      ，經檢察官諭知證人有具結之義務及偽證之處罰，並命朗
      讀結文具結擔保其證言之真實性後，以證人身分，於檢察
      官面前完整、連續陳述其親身經歷，且查無違法取證之瑕
      疵存在，應無顯不可信之情形，依刑事訴訟法第159 條之
      1 第2 項之規定，自得為證據。
（二）按被告以外之人於檢察事務官、司法警察官或司法警察調
      查中所為之陳述，與審判中不符時，其先前之陳述具有較
      可信之特別情況，且為證明犯罪事實存否所必要者，得為
      證據，刑事訴訟法第159 條之2 定有明文，業如前述。而
      所謂「與審判中不符」，係指該陳述之主要待證事實部分
      ，自身前後之供述有所不符，導致應為相異之認定，此並
      包括先前之陳述詳盡，於後簡略，甚至改稱忘記、不知道
      或有正當理由而拒絕陳述等實質內容已有不符者在內（最
      高法院96年度台上字第4365號判決意旨可資參照）。又倘
      法院已經依據當事人聲請傳喚相關證人到庭接受檢辯雙方
      之交互詰問，則法院既已透過直接、言詞審理方式檢驗過
      該證人之前之證詞，當事人之反對詰問權亦已受到保障得
      以完全行使之情況下，該等審判外證據除有其他法定事由
      （例如：非基於國家公權力正當行使所取得或私人非法取
      得等，而有害公共利益，即以一般證據排除法則為判斷）
      ，應認該審判外供述已得透過審判程式之詰問檢驗，而取
      得作為證據之資格，亦即其審判外供述與審判中供述相符
      部分，顯然已經構成具備可信之特別情狀，當然有證據資
      格（實務上之作用常為引用該等陳述與審判中陳述相符，
      強化該證人供述之可信度），其不符部分，作為檢視審判
      中所為供述可信與否之彈劾證據，當無不許之理，甚者，
      其不符部分倘係於司法警察、檢察事務官調查中之供述，
      作為認定被告犯罪與否或不構成犯罪與否之證據，亦僅需
      依照刑事訴訟法第159 條之2 規定，斟酌其審判外供述作
      成外部環境、製作過程、內容、功能等情況認為之前供述
      較為可信，即可取得證據資格，而作為認定事實之證據資
      格（參照最高法院94年度臺上字第2507號、95年臺上字第
      2515號判決意旨）。是以，證人邱裕凱於警詢時所為之證
      述，雖亦屬傳聞證據，惟查，本院審理中業已傳喚邱裕凱
      到庭作證，並准許被告吳英傑證人邱裕凱當庭及先前陳述
      進行詰問，此有本院審判筆錄在卷可考，即已賦予被告吳
      英傑對於證人邱裕凱對質詰問機會，是被告吳英傑之反對
      詰問權已受到保障而得以完全行使。另查，證人邱裕凱之
      警詢過程查無違法取證之瑕疵存在，是證人邱裕凱於警詢
      中之證述堪認係出於其自由意志。再者，經核證人邱裕凱
      警詢及本院審理中之證詞，其於警詢中之證述，係較接近
      案發時刻所為，堪認較無匿飾及衡量其與被告間利害關係
      之餘裕，而更能出於自然之發言，再參諸後述「乙、一、
      1 」部分所載理由，兼衡同一待證事實之其他相關證據，
      而就證人邱裕凱警詢證述時之外部狀況予以觀察，證人邱
      裕凱於警詢之陳述堪認係在可信為真實之特別情況下所為
      。再查，證人邱裕凱於警詢中自稱係於本件案發時、地，
      以2,000 元之代價向被告吳英傑取得1 公克甲基安非他命
      之人，其於警詢之證詞，對認定本件被告吳英傑犯罪事實
      存否亦有其必要性。是揆諸前揭判決意旨，因認證人邱裕
      凱前於警詢時所為之陳述，當然已取得作為證據之資格，
      而有證據能力。
二、另本件認定事實所引用之被告吳英傑所持用門號0000000000
    號行動電話與邱裕凱所持用門號0000000000號行動電話之通
    訊監察譯文，檢察官、被告吳英傑及其選任辯護人均未主張
    排除其證據能力，且迄於本院言詞辯論終結前均未表示異議
    ，本院審酌其並無證據證明係公務員違背法定程序所取得，
    亦無刑事訴訟法第159 條之4 之顯有不可信之情況與不得作
    為證據之情形，是本件認定事實所引用之前開證據，認有證
    據能力。
乙、認定犯罪事實之依據及理由
一、上揭犯罪事實，業據被告吳英傑於警詢以迄本院審理中，就
    其綽號為「黑傑仔」、所持用之行動電話門號為0000000000
    號，其曾於100 年4 月24日前約2 、3 日之某日晚間9 時許
    ，在桃園縣龜山鄉○○○ 路「愛之星汽車旅館」內，以8,00
    0 元之價格購入4 公克之甲基安非他命欲供己施用，嗣邱裕
    凱向其表示欲以2,000 元之價格向其取得其於前揭時、地購
    入之甲基安非他命1 公克，經其應允後，雙方即相約於100
    年4 月24日晚間8 時許，在其友人陳志彬位於新北市林口區
    ○○○路1 段20巷21號8 樓之1 住處樓下會面，其即將於前
    揭時、地所購買之甲基安非他命其中1 公克，以購入之價格
    2,000 元原價轉讓與邱裕凱，並向邱裕凱取得2,000 元現金
    ；於100 年8 月18日自白書狀及本院審理中，就其於前揭「
    愛之星汽車旅館」內，以8,000 元之價格購入4 公克之甲基
    安非他命該次之購毒對象，係邱裕凱介紹之友人，而非邱裕
    凱本人，其前於警詢及檢察官訊問時供稱購毒對象係邱裕凱
    一節，係因記憶錯誤所致等事實均坦承不諱，核與證人邱裕
    凱於警詢中證稱：「我於100 年4 月24日晚間約8 時許，以
    門號0000000000電話撥打綽號『黑傑仔』之男子所使用之門
    號0000000000號行動電話，相約在新北市林口區○○○路即
    『黑傑仔』男子落腳處樓下，以2,00 0元代價向他購得1 公
    克重之甲基安非他命並完成交易。綽號『黑傑仔』之男子經
    我指認為吳英傑。」、於檢察官訊問時證稱略以：「吳英傑
    說4 月24日前幾天在『愛之星汽車旅館』以8,000 元購買4
    公克甲基安非他命，是向我一位綽號『阿達』的朋友王文達
    買的。之後我打電話跟吳英傑說，他向王文達以8,000 元買
    的4 公克甲基安非他命，我出2,000 元，請他讓1 公克給我
    ，我是打完電話就過去找吳英傑，好像是吳英傑把甲基安非
    他命拿下來給我，我當場就把2,000 元給吳英傑了，拿完之
    後我便離開。」等語，互核相符，並有被告吳英傑所持用門
    號0000000000號行動電話與邱裕凱所持用門號0000000000號
    行動電話之通訊監察譯文1 份在卷可參，足認被告吳英傑前
    揭任意性自白與事實相符，應堪採信。另查：
 1、至證人邱裕凱於檢察官訊問時，固一度證稱其雖曾於案發時
    、地向被告吳英傑取得甲基安非他命，惟並未支付現金與被
    告吳英傑云云；嗣又改稱當日僅在被告吳英傑住處免費施用
    甲基安非他命，而其當日交付被告吳英傑之2,000 元，係先
    前打撞球輸給被告之欠款，與甲基安非他命無關云云，其後
    於本院審理中，另改稱其未曾於事實欄一所示時、地向被告
    吳英傑取得甲基安非他命，而其於上揭時、地交付被告吳英
    傑之款項，係為清償先前向被告吳英傑借用之拖車費用云云
    。惟查，證人邱裕凱於警詢及檢察官訊問時，均曾就其於本
    件案發時、地，曾向被告吳英傑以2,000 元之代價取得甲基
    安非他命1 公克之事實證述明確，所證核與被告吳英傑不利
    於己之供述相符，而查證人邱裕凱與被告吳英傑素無怨隙，
    此據被告吳英傑、證人邱裕凱陳明在卷，是證人邱裕凱殊無
    杜撰其於案發時、地以2,000 元之代價向被告吳英傑取得1
    公克甲基安非他命之虛情，僅為恣意誣攀、栽贓誣陷並無仇
    隙之被告吳英傑，以將之羅織入罪之動機及必要，而倘證人
    邱裕凱前開所證均非屬實，則被告吳英傑更無竟無端附和證
    人邱裕凱之不實證述，而使本身徒罹刑章之可能，是堪認證
    人邱裕凱前開證述情節，當與事實相符而堪信為真。況且，
    證人邱裕凱嗣後翻異其詞所為之證述，就其是否曾自被告吳
    英傑處取得甲基安非他命、曾否為取得甲基安非他命而支付
    被告款項、於案發當日交付現金與被告吳英傑之目的等節，
    所證竟前後自相矛盾而無一相符，顯均無從採信。準此，堪
    認證人邱裕凱此部分證述，顯意在隱匿本身因向被告吳英傑
    取得甲基安非他命而恐涉有之持有第二級毒品犯嫌，抑或為
    迴護被告吳英傑所為之舉，洵無足採。
 2、次按「販賣行為，祗須以營利之意思而販入或賣出，即足構
    成。倘於有償讓與他人之初，係基於營利之意思，並著手實
    施，而因故無法高於購入原價出售，最後不得不以原價或低
    於原價讓與他人時，仍屬販賣行為。苟始終無營利之意思，
    縱以原價或低於原價有償讓與他人，即難謂為販賣行為，僅
    得以轉讓罪論處。」（最高法院94年台上字第5317號判決意
    旨可資參照）。經查，本件被告吳英傑交付與證人邱裕凱之
    甲基安非他命，係其原為供己施用，而於100 年4 月24日前
    約2 、3 日之某日晚間9 時許，在「愛之星汽車旅館」內向
    邱裕凱之友人王文達所購得，而被告吳英傑該次向王文達購
    入甲基安非他命之價量為4 公克8,000 元，是1 公克甲基安
    非他命單價即為2, 000元。而證人邱裕凱於事實欄一所示時
    、地，即係以1 公克2,000 元之價格，向被告吳英傑取得其
    前向王文達所購入之甲基安非他命。是以，被告吳英傑顯始
    終不具營利之意圖，而以原價將原為吸食所用之甲基安非他
    命有償讓與證人邱裕凱，是被告吳英傑所為，自僅該當於轉
    讓具禁藥性質之第二級毒品甲基安非他命甚明。
二、綜上所述，本件事證明確，被告吳英傑犯行洵堪認定，應予
    依法論罪科刑。
三、按甲基安非他命雖係第二級毒品，但亦屬藥事法所稱之禁藥
    。而明知為禁藥而轉讓者，藥事法第83條第1 項定有處罰明
    文。故行為人明知為禁藥即甲基安非他命而轉讓予他人者，
    其轉讓行為同時該當於毒品危害防制條例第8 條第2 項之轉
    讓第二級毒品罪及藥事法第83條第1 項之轉讓禁藥罪，屬法
    條競合，應依重法優於輕法、後法優於前法等法理，擇一處
    斷。而93年4 月21日修正後之藥事法第83條第1 項轉讓禁藥
    罪之法定本刑，較毒品危害防制條例第8 條第2 項轉讓第二
    級毒品罪之法定本刑為重，是轉讓甲基安非他命之第二級毒
    品，除轉讓達一定數量；或成年人對18歲以上之未成年人為
    轉讓行為，依毒品危害防制條例第8 條第6 項、第9 條各有
    加重其刑至二分之一之特別規定，而應依該加重規定處罰者
    外，均應依藥事法第83條第1 項之規定處罰（最高法院著有
    99年台上第6393號判決可資參照）。本案被告吳英傑轉讓與
    邱裕凱之甲基安非他命數量為1 公克，未達毒品危害防制條
    例第8 條第6 項加重其刑之標準，自不得依該條規定加重其
    刑。準此，基於重法優於輕法等法理，於本案中藥事法第83
    條第1 項當應優先於毒品危害防制條例第8 條第2 項適用。
    是核被告吳英傑所為，係犯藥事法第83條第1 項之明知為禁
    藥而轉讓罪。公訴意旨認被告吳英傑於事實欄一所為，係涉
    犯毒品危害防制條例第4 條第2 項販賣第二級毒品罪嫌，容
    有未洽，業如前述，惟起訴之基本社會事實相同，爰依法變
    更起訴法條而為審理。被告購入而持有禁藥即第二級毒品甲
    基安非他命後轉讓其中部分與他人，其持有第二級毒品甲基
    安非他命之舉應為明知為禁藥而轉讓之高度行為吸收，不另
    論罪。另按「上訴人轉讓甲基安非他命部分，原判決係論以
    藥事法第83條第1 項轉讓禁藥罪，上訴人於偵查及審判中雖
    自白此部分之犯罪，但藥事法並無轉讓禁藥，於偵查及審判
    中自白應減輕其刑之規定，自無割裂適用毒品危害防制條例
    第17條第3 項規定之餘地」、「98年5 月20日修正公布之毒
    品危害防制條例第17條第2 項施行後，若被告轉讓安非他命
    ，經審理認為應優先適用藥事法第83條第1 項明知為禁藥而
    轉讓罪時，若被告於偵查及審判中均自白，有無依該條項減
    輕其刑之適用？對於不同刑罰法律間具有法規競合關係者，
    由法院為比較適用時，應本於法律整體適用不得割裂原則。
    實務上，於同一法律為新舊法比較適用時，亦本此原則，轉
    讓安非他命之行為，既發生藥事法第83條第1 項與毒品危害
    防制條例第8 條第2 項規定間之法規競合關係，而應優先適
    用較重之藥事法第83條第1 項規定論處，縱被告於偵查及審
    判中均自白，基於法律整體適用不得割裂原則，不得另依修
    正後毒品危害防制條例第17條第2 項之規定，減輕其刑」，
    最高法院台上字第4426號判決意旨及臺灣高等法院暨所屬法
    院98年法律座談會刑事類提案第16號足資參照。準此，被告
    吳英傑固於偵查及本院審判期日均有自白轉讓禁藥犯行，惟
    依法仍不得依毒品危害防制條例第17條第2 項規定減輕其刑
    。爰審酌被告吳英傑於本件犯行之前，並無任何違反藥事法
    或毒品危害防制條例案件之刑事犯罪前科，此有臺灣高等法
    院被告前案紀錄表1 份在卷足參，而被告吳英傑本次轉讓之
    禁藥即第二級毒品甲基安非他命，數量僅1 公克，所生危害
    尚非甚鉅，且被告吳英傑就本件犯行，於警詢以迄本院審理
    中均坦承不諱，犯後態度甚佳，兼衡其犯行動機、目的、手
    段、生活狀況、智識程度等一切情狀，量處如主文所示之刑
    。
四、沒收部分
（一）被告吳英傑於事實欄一所示時、地，轉讓禁藥甲基安非他
      命與證人邱裕凱所收取之現金2,000 元，係被告吳英傑所
      有因犯本件轉讓禁藥犯行所得之物，爰依刑法第38條第1
      項第3款之規定宣告沒收。
（二）被告吳英傑用以與證人邱裕凱聯繫本件轉讓禁藥犯行之行
      動電話1 支及其配用之門號0000000000號SIM 卡1 張，均
      為被告吳英傑所有，業據被告吳英傑於本院審理中供承在
      卷，而屬被告吳英傑所有供犯本件轉讓禁藥犯行所用之物
      ，爰依刑法第38條第1 項第2 款之規定宣告沒收。
（三）至扣案白色透明晶體2 包，經臺北市政府警察局鑑定結果
      ，均檢出第二級毒品甲基安非他命成分（總毛重2.15公克
      ，總淨重1.35公克，驗餘總淨重1.33公克），此有臺北市
      政府警察局10 0年9 月1 日北市鑑毒字第175 號鑑驗通知
      書1 份在卷可參。惟查，該2 包甲基安非他命係被告吳英
      傑於本件案發後之100 年7 月25日上午6 、7 時許，為供
      己吸食所用，始在桃園縣中壢市○○○路700 號2 樓209
      室，向綽號「小雄」之成年男子鄭吉雄購入，業據被告吳
      英傑於檢察官訊問時供述在卷；又扣案分裝勺1 支、甲基
      安非他命吸食器1 組，均為被告吳英傑供己施用甲基安非
      他命所用之物，亦據被告吳英傑於警詢中供述明確。是扣
      案第二級毒品甲基安非他命2 包、分裝勺1 支、甲基安非
      他命吸食器1 組，均為被告吳英傑供己施用第二級毒品甲
      基安非他命所用物品，而與本件轉讓禁藥之犯行無關，是
      均不予宣告沒收，附此敘明。
五、至證人邱裕凱於本院審判時，就本件被告吳英傑是否曾於事
    實欄一所示時、地，以1 公克2,000 元之代價有償轉讓甲基
    安非他命與邱裕凱此一與案情有重要關係之事項，供前具結
    而為虛偽陳述，涉犯刑法第168 條偽證罪嫌，此部分應由檢
    察官另行依法偵辦，附此敘明。
據上論斷，應依刑事訴訟法第299 條第1 項前段、第300 條，藥
事法第83條第1 項，刑法第11條前段、第38條第1 項第2 款、第
3 款，判決如主文。
本案經檢察官蕭永昌到庭執行職務。
中    華    民    國   100    年    11    月    8     日
                  刑事第十一庭審判長法  官  蔡榮澤
                                    法  官  林大鈞
                                    法  官  林蕙芳
以上正本證明與原本無異。
如不服本判決應於收受判決後10日內向本院提出上訴書狀，並應
敘述具體理由。其未敘述上訴理由者，應於上訴期間屆滿後20日
內向本院補提理由書( 均須按他造當事人之人數附繕本) 「切勿
逕送上級法院」。
                                    書記官  莊凱男
中    華    民    國   100    年    11    月    17    日
附表一：
┌──┬──────────┬─────────────┐
│編號│     物品名稱       │           備註           │
├──┼──────────┼─────────────┤
│ 一 │被告吳英傑於事實欄一│被告吳英傑因犯本件轉讓禁藥│
│    │所示時、地，向邱裕凱│犯行所得之物              │
│    │取得之2,000 元      │                          │
├──┼──────────┼─────────────┤
│ 二 │行動電話門號00000000│被告吳英傑所有供其犯本件轉│
│    │70 號SIM卡1張及其配 │讓禁藥犯行所用之物        │
│    │用之行動電話1 支    │                          │
└──┴──────────┴─────────────┘
附錄法條：
藥事法第83條
明知為偽藥或禁藥，而販賣、供應、調劑、運送、寄藏、牙保、
轉讓或意圖販賣而陳列者，處 7 年以下有期徒刑，得併科新臺
幣 5 百萬元以下罰金。
犯前項之罪，因而致人於死者，處 7 年以上有期徒刑，致重傷
者，處 3 年以上 12 年以下有期徒刑。
因過失犯第 1 項之罪者，處 2 年以下有期徒刑、拘役或科新臺
幣 30 萬元以下罰金。
第 1 項之未遂犯罰之。